【裁判字號】    97,訴,933
【裁判日期】    971229
【裁判案由】    違反毒品危害防制條例
【裁判全文】
臺灣嘉義地方法院刑事判決               97年度訴字第933號
公  訴  人  臺灣嘉義地方法院檢察署檢察官
被      告  甲○○
                    現另案於台灣嘉義監獄鹿草分監執行中
上列被告因違反毒品危害防制條例案件，經檢察官提起公訴（97
年度毒偵字第1756號），被告於本院行準備程序時就被訴事實為
有罪之陳述，經本院合議庭裁定由受命法官改依簡式審判程序審
理，判決如下
    主  文
甲○○施用第一級毒品，累犯，處有期徒刑捌月。
    犯 罪 事 實
一、甲○○前因施用毒品案件，經本院以92年度毒聲字第716號
    裁定令入勒戒處所觀察、勒戒後，認無繼續施用毒品傾向，
    於民國92年10月17日釋放，並經臺灣嘉義地方法院檢察署檢
    察官於同日以92年度毒偵字第734號為不起訴處分確定。又
    於觀察、勒戒執行完畢釋放後5年內，因施用第一、二級毒
    品案件，經本院以95年度訴字第132號判決分別判處有期徒
    刑6月、3月，並定應執行有期徒刑8月確定。
二、甲○○另因違反稅捐稽徵法等案件，經本院以96年度嘉簡字
    第1131號判決判處應執行有期徒刑3月確定，於96年12月12
    日易科罰金執行完畢。詎猶不知悔改，基於施用第一級毒品
    海洛因之犯意，於97年9月22日上午11時許，在嘉義市○區
    ○○○路、吳鳳北路口，以將海洛因摻水後，再以針筒注射
    方式，施用第一級毒品海洛因1次，嗣97年9月22日下午3時
    35分許，在嘉義縣竹崎鄉紫雲村鹿寮堀18之12號，為警盤查
    ，經其同意採驗其尿液後，始查知上情。
三、案經嘉義市政府警察局第二分局報請臺灣嘉義地方法院檢察
    署檢察官偵查起訴。
    理  由
一、本件係經被告甲○○於準備程序當庭表示認罪，而經本院裁
    定以簡式審判程序加以審理，則依據刑事訴訟法第273條之2
    ，同法第159條第2項之規定，不適用傳聞法則有關限制證據
    能力之相關規定，合先敘明。
二、訊據被告對開犯罪事實坦承不諱，且其上開所排放之尿液，
    經以氣相層析質譜法（ＧＣ／ＭＳ）確認鑑定，檢驗結果確
    呈海洛因代謝物嗎啡陽性反應，有嘉義市政府警察局第二分
    局勘查採證同意書、請臺灣嘉義地方法院檢察署鑑定許可書
    、97年10月13日高雄市立凱旋醫院濫用藥物尿液檢驗報告（
    檢體編號：2E970901）及嘉義市政府警察局偵辦涉嫌毒品案
    代號與真實姓名對照表各1紙在卷可資佐證（見警卷第6至9
    頁）。足認被告上開自白與事實相符。
三、按毒品危害防制條例於92年7月9日修正公布，自93年1月9日
    施行，其中第20條、第23條將施用毒品之刑事處遇程序，區
    分為「初犯」及「5年內再犯」、「5年後再犯」。依其立法
    理由之說明：「初犯」，經觀察、勒戒或強制戒治後，應為
    不起訴處分或不付審理之裁定；經觀察、勒戒或強制戒治執
    行完畢釋放後，「5年內再犯」者，因其再犯率甚高，原實
    施之觀察、勒戒及強制戒治既已無法收其實效，爰依法追訴
    或裁定交付審理。至於經觀察、勒戒或強制戒治執行完畢釋
    放後，「5年後再犯」者，前所實施之觀察、勒戒或強制戒
    治已足以遮斷其施用毒品之毒癮，為期自新及協助其斷除毒
    癮，仍適用「初犯」規定，先經觀察、勒戒或強制戒治之程
    序。從而依修正後之規定，僅限於「初犯」及「5年後再犯
    」二種情形，始應先經觀察、勒戒或強制戒治程序。倘被告
    於5年內已再犯，經依法追訴處罰，縱其第3次（或第3次以
    上）再度施用毒品之時間，在初犯經觀察、勒戒或強制戒治
    執行完畢釋放5年以後，已不合於「5年後再犯」之規定，且
    因已於「5年內再犯」，顯見其再犯率甚高，原實施觀察、
    勒戒或強制戒治，已無法收其實效，即應依該條例第10條處
    罰，最高法院95年度第7次刑事庭會議決定可資參照。查被
    告前因施用毒品案件，經本院以92年度毒聲字第716號裁定
    令入勒戒處所觀察、勒戒後，認無繼續施用毒品傾向，於92
    年10月17日釋放。又因施用第一、二級毒品案件，經本院以
    95年度訴字第132號判決分別判處有期徒刑6月、3月，並定
    應執行有期徒刑8月確定，有臺灣高等法院被告前案紀錄表1
    份附卷可憑，是被告於強制戒治執行完畢釋放後，於5年內
    已再犯，並經依法追訴處罰，雖其本件再度施用毒品之時間
    ，在經強制戒治執行完畢釋放5年以後，已不合於「5年後再
    犯」之規定，依上開決定，應依法追訴處罰甚明。本件事證
    明確，被告施用第一級毒品之犯行堪予認定，應依法論科。
四、核被告所為，係犯毒品危害防制條例第10條第1項之施用第
    一級毒品罪。被告持有第一級毒品海洛因進而施用之，其持
    有之低度行為應為施用之高度行為所吸收，不另論罪。又被
    告有犯罪事實欄二所示科刑及執行完畢情形，有臺灣高等法
    院被告前案紀錄表在卷可稽，其受徒刑之執行完畢後，5 年
    以內故意再犯本件有期徒刑以上之罪，為累犯，應依刑法第
    47條第1項規定加重其刑。爰審酌被告曾因施用毒品經強制
    戒治，猶未知警惕而再犯本案，足見其未徹底戒除施用毒品
    ，惟念及施用毒品本質上係戕害自身健康之行為，尚未嚴重
    破壞社會秩序或侵害他人權益，且被告坦承犯行、犯後態度
    尚屬良好暨其犯罪之動機、目的、手段、國中肄業之智識程
    度等一切情狀，量處如主文所示之刑。
據上論斷，應依刑事訴訟法第273條之1第1項、第299條第1項前
段，毒品危害防制條例第10條第1項，刑法第11條前段、第47條
第1項，判決如主文。
本案經檢察官王輝興到庭執行職務。
中    華    民    國    97    年    12    月    29    日
                  刑事第五庭    法  官  啟夫
以上正本證明與原本無異。
如不服本判決應於收受判決後10日內向本院提出上訴書狀，並應
敘述具體理由；其未敘述上訴理由者，應於上訴期間屆滿後20日
內向本院補提理由書（均須按他造當事人之人數附繕本）「切勿
逕送上級法院」。
中    華    民    國    97    年    12    月    29    日
                                書記官  侯麗茹
附錄論罪科刑法條
毒品危害防制條例第10條
施用第一級毒品者，處6月以上5年以下有期徒刑。


司法院資訊處製作；財團法人民間司法改革基金會備份。
